【裁判字號】    95,交聲,617
【裁判日期】    951229
【裁判案由】    聲明異議
【裁判全文】
臺灣臺南地方法院交通事件裁定         95年度交聲字第617號
原處分機關    交通部公路總局嘉義區監理所臺南監理站
異議人即受
處分人      甲○○
上列受處分人因違反道路交通管理處罰條例案件，對於交通部公
路總局嘉義區監理所臺南監理站，民國95年4月25日所為之裁決
處分（處分案號：嘉監南字第裁74-NN0000000號），聲明異議，
本院裁定如下：
      主  文
異議駁回。
    理  由
一、原處分意旨略以：異議人即受處分人甲○○（下稱異議人）
    所有之車牌號碼2S-3439號自用小客車，於民國（下同）90
    年5月16日下午5時49分許，經人駕駛行經有燈光號誌管制之
    高雄縣岡山鎮濱海與鹽埕大路交岔路口時，闖紅燈。經高雄
    縣警察局岡山分局警備隊員警予以製單舉發，嗣原處分機關
    即交通部公路總局嘉義區監理所臺南監理站，以異議人違規
    事實明確，乃依違規時及裁處時之道路交通管理處罰條例（
    下稱處罰條例）第53條，裁處異議人新臺幣（下同）3600元
    等語。
二、本件聲明異議意旨略以：
  (一)依臺南監理站嘉監南字第裁74-NN0000000號裁決書內容所載
    ，異議人係於90年5月16日在濱海與鹽埕大路口闖紅燈，故
    依處罰條例第53條規定裁處罰鍰3600元。
  (二)惟異議人未曾收受該舉發紅單或違規照片，更甚者，違規時
    間為「90年5月16日」，距裁決時間95年4月25日已近5年時
    間，原處分機關既無提出違規證據且遲至5年後始裁決，空
    言異議人有違規情事而逕予處罰，實在匪夷所思，十分擾民
    。
  (三)自立晚報95年4月6日電子報登載法院對此類裁決書裁定不罰
    ，而不罰主要原因有二，一為警方未能舉證（無具體事證）
    比例高達50%；二為舉發過期或裁決過期。是異議人之違規
    事實，舉發單位未能舉證，且裁決已過期，爰引此類法院相
    關裁判，聲請撤銷本件裁決書。
  (四)餘如附件異議狀所載。
三、按受處分人不服道路交通管理處罰條例第8 條所定主管機關
    所為之處罰者，得於接到裁決書之翌日起20日內，向管轄地
    方法院聲明異議；又交通法庭認聲明異議不合法律上之程式
    ，且其不合法律上之程式無從補正者，應以裁定駁回之，道
    路交通管理處罰條例第87條第1 項、道路交通案件處理辦法
    第18條分別定有明文。次按，依道路交通管理處罰條例第87
    條規定向管轄法院聲明異議之期間，自裁決送達之翌日起算
    ，並得依法扣除在途期間；再處理違反道路交通管理事件，
    有關文書送達之規定，依行政程式法之規定，違反道路交通
    管理事件統一裁罰標準及處理細則第5 條亦分別定有明文。
    復按處理違反道路交通管理事件，有關文書送達之程式，依
    行政程式法之規定；送達，於應受送達人之住居所、事務所
    或營業所為之；於應送達處所不獲會晤應受送達人時，得將
    文書付與有辨別事理能力之同居人、受僱人或應送達處所之
    接收郵件人員。應受送達人或其同居人、受僱人、接收郵件
    人員無正當理由拒絕收領文書時，得將文書留置於應送達處
    所，以為送達；又送達不能依前二條規定為之者，得將文書
    寄存送達地之地方自治或警察機關，並作送達通知書兩份，
    一份黏貼於應受送達人住居所、事務所、營業所或其就業處
    所門首，另一份交由鄰關為送達者，得將文書寄存於送達地
    之郵政機關。寄存機關自收受寄存文書之日起，應保存3 個
    月；違反道路交通管理事件統一裁罰基準及處理細則第5 條
    、行政程式法第72條第1項前段、第73條第1項、第3 項及第
    74條分別定有明文。再前開所稱「住居所」係民法上概念（
    即民法第20條至第24條所規定），指當事人依一定事實，足
    認以久住之意思，住於一定之地域者，即為設定其住所於該
    地；所謂「一定事實」，包括戶籍登記、居住情形等，尤以
    戶籍登記資料為主要依據，但不以登記為要件。而戶籍法所
    為之戶籍住址之登記（戶籍法第1 條參照），採形式主義，
    未登記不發生戶籍法上效力。戶籍登記之住址（即戶籍所地
    址），則為戶籍管轄區內之處所，主要發生選舉、兵役、教
    育等公法上效力，與住居所為民法上法律行為的準據，發生
    各種民事上的效力，二者規範意旨不同。實務上戶籍法上的
    住址與民法上的住居所，絕大多數情形雖為同一處所，但並
    非當然同一，然不論法院或行政機關在調查「住所」時，通
    常均以戶籍登記的住址為認定標準。
四、經查，本件異議人住所於臺南市○區○○路39巷22號之2，
    有全戶戶籍資料查詢結果在卷可參。其次，異議人於95年4
    月25日，經原處分機關以嘉監南字第裁74-NN0000000號違反
    道路交通管理交通事件裁決書，依道路交通管理處罰條例第
    53條之規定，以異議人闖紅燈之違規行為，處罰鍰新臺幣
    3600元，嗣並依規定將上開裁決書按異議人之上開戶籍地掛
    號郵寄無誤，因無人領受而依行政程式法第74條第2項規定
    為寄存送達，並於95年4月28日寄存於新義郵局，此有原處
    分機關送達證書在卷足稽，揆諸上開道路交通管理事件統一
    裁罰標準及處理細則第5條、行政程式法第74條之規定，異
    議人如對原處分機關是項裁決不服欲提起異議，其20日之合
    法提出異議期間為自寄存送達裁決書之翌日即95年4月29日
    起至95年5月18日止，又異議人住於臺南市，與管轄地方法
    院即本院間並無在途期間，有法院訴訟當事人在途期間標準
    第2條可參，是異議人至遲應於95年5月18日聲明異議，然異
    議人遲至95年5月22日始具狀向原處分機關聲請異議，此有
    卷附交通事件聲請異議狀上所蓋之原處分機關收文章戳足稽
    ，再由原處分機關送交本院，顯已逾越法定20日聲明異議不
    變期間，其聲明異議不合法律上程式，且無從補正，核諸前
    揭說明，自應將異議人之異議駁回。
五、至於行政罰之裁處權，因3年期間之經過而消滅；行政罰法
    施行前違反行政法上義務之行為應受處罰而未經裁處，於行
    政罰法施行後裁處者，除第15條、第16 條、第18條第2項、
    第20條及第22條規定外，均適用之；前項行政罰之裁處權時
    效，自行政罰法施行之日起算；行政罰法自公布後1年施行
    ，94年2月5日公布，95年2月5日施行之行政罰法第27條第1
    項、第45條及第46條分別定有明文，而原處分機關即交通部
    路總局嘉義區監理所臺南監理站係於該法施行後，即95年4
    月25日作成，故本件交通違規之裁處權時效，應就行政罰法
    施行之日，即95年2月5日起算3年，顯見本件亦應無裁處權
    時效已經消滅之問題，併此敘明。
六、據上論斷，應依道路交通案件處理辦法第18條，裁定如主文
    。
中    華    民    國    95    年    12    月    29    日
                              交通法庭法  官  蔡直青
以上正本證明與原本無異。
如不服本裁定，應於收受送達後5日內向本院提出抗告狀。（應
附繕本）
                                      書記官  劉鴻瑛
中    華    民    國    96    年    1     月    4     日


司法院資訊處製作；財團法人民間司法改革基金會備份。
